臺北高等行政法院判決　　　　　　　　　　　　　　　九十年度訴字第二二四二號
　　　　　　　　　　　　　　　.
　　原　　　告　甲○○
　　被　　　告　行政院勞工委員會
　　代　表　人　陳菊（主任委員）
　　　　　送達代收人　乙○○.
　　訴訟代理人　丙○○
右當事人間因就業服務法事件，原告不服行政院中華民國九十年一月十七日台八十九
訴字第三六九八四號訴願決定，提起行政訴訟，本院判決如左：
　　主  文
原告之訴駁回。
訴訟費用由原告負擔。
　　事  實
一、事實概要：原告申請聘僱外籍勞工二名，經被告分別以民國八十九年五月二十三
    日台八十九勞職外字第○六○二九○八號及八十九年一月十一日台八十九勞職外
    字第○五○四○二二號函核准其聘僱印尼籍勞工ENDANG SUGIARTI及SITI FATONAH
    二名，在台北市○○○路○段三四一巷十七號從事家庭監護工工作。嗣桃園縣警
    察局大園分局於八十九年八月十八日查獲前開二名印尼籍勞工受聘僱在桃園縣觀
    音鄉保障村八鄰五十之五號無工廠登記證之紡織廠非法從事看顧紡織機台和搬運
    布料等工作，函由被告以八十九年九月二十七日台八十九勞職外字第○二二○二
    四五號函撤銷原告及該二名外國人之聘僱許可與展延聘僱許可，原告應於該函送
    達後十四日內，經ENDANG SUGIARTI同意後，至當地就業服務中心申請由其他雇
    主接續聘僱，或於前開期限內，為該外國人辦理離境手續並出境；另一名外國人
    SITI FATONAH應於八十九年十月二十四日前出境，該外國人經警察機關遣送出境
    者，遣送所需之旅費及收容期間之必要費用，悉由原告負擔。原告不服，提起訴
    願，遭決定駁回，遂提起行政訴訟。
二、兩造聲明：
　(一)原告聲明：訴願決定及原處分均撤銷。
　(二)被告聲明：駁回原告之訴。
三、兩造之爭點：原告聘僱之外國人ENDANG SUGIARTI及SITI FATONAH有無從事許可
    以外之工作？
　(一)原告主張之理由：
    1.外國人ENDANG SUGIARTI及SITI FATONAH確係擔任監護工作，並未從事許可以
      外之工作，倘有從事許可以外之工作，亦係訴外人周洺所為，原告並不知情
      。因桃園空氣較好，故原告將受監護人搬至桃園安養，該二名外國人隨至桃園
      ，其於警訊中供稱是原告叫其過去工作，並非事實。
    2.警方查獲時，工廠並未動工，該二名外國人正在桃園縣觀音鄉保障村草漯五十
      之五號處所睡覺，因該二人不懂中文，警員騙稱要介紹更好之工作，要他們在
      筆錄上簽名，該筆錄係警方自為，不足為憑。
    3.查獲處所之工廠雖為原告所有，但已出租他人。
  (二)被告主張之理由：
    1.查外國人ENDANG SUGIARTI等二名經原告申請而獲聘僱許可後，其核准之工作
      為在台北市信義區○○○路○段三四一巷十七號從事家庭監護工工作，然其未
      經許可卻由原告非法指派至桃園縣觀音鄉保障村草漯五十之五號無工廠登記證
      之紡織廠非法從事看顧紡織機台和搬布料等工作，此一事實除經桃園縣警察局
      大園分局於八十九年八月十八日所查獲外，亦有該二名外國人於該分局所作之
      偵訊筆錄可參。依外國人ENDANG SUGIARTI供稱「（警方查獲時）當時我正在
      看顧紡織機台，並搬布料。」「在該處工作半個月。從事看顧紡織機台的工作
      又搬布秤重，一天工作十二小時‧‧‧平日生活起居均在工廠，‧‧‧」「‧
      ‧‧是老闆帶我到工廠走走玩玩，然後老闆會問我要不要在這邊工作，我說好
      。」而另一名外國人SITI FATONAH亦自承「我於八十九年二月初開始（在查獲
      地）工作至今‧‧‧」「是老闆甲○○叫我過去工作‧‧‧」「‧‧‧我的工
      作性質為紡織工作。」足證該等外國人確係原告非法指派至該地點非法工作無
      疑。況且縱令非原告所指派，然原告未盡管理監督之責致該等外國人有非法工
      作之行為，自亦構成違反就業服務法第五十四條第一項第二款之規定。原處分
      依就業服務法第五十四條第一項及外國人聘僱許可及管理辦法第二十三條規定
      撤銷原告及本案外國人之聘僱許可，並無違法或不當，又依外國人聘僱許可及
      管理辦法第二十三條後段之反面解釋，原處分為原告聘僱外國人名額二名不予
      保留，亦於法無違。
    2.查本件外國人違法從事許可以外紡織工作之情事，除經警方查獲外，並有前開
      人員之供述筆錄可參，其違法事實足堪認定。另依行政法院七十七年判字第五
      一三號判決意旨「行政處分與刑事判決，原可各自認定事實；刑事裁判所認定
      之事實及其所持法律上之見解，並不能拘束行政機關所為之行政處分」可知，
      原處分依法所做之認定本得不受刑事司法機關所認定之事實所拘束，況本案係
      就外國人違反就業服務法第五十四條第一項第二款規定，處以行政責任，因此
      原告以本件未經桃園地檢署偵查終結作為訴訟理由亦非可採。
　　理  由
一、按「雇主聘僱之外國人，有左列情事之一，撤銷其聘僱許可之一部或全部：‧‧
    ‧二、從事許可以外之工作者。」「前項經撤銷聘僱許可之外國人，應即令其出
    境，不得再於中華民國境內工作。」就業服務法第五十四條第一項第二款、第二
    項定有明文。又「受聘僱之外國人違反本法第五十四條第一項各款規定者，中央
    主管機關應撤銷其聘僱許可之一部或全部。雇主對於該外國人違法行為之發生已
    盡相當之注意或縱加以相當注意仍不免發生者，其聘僱外國人之名額應予保留。
    」「聘僱外國人有下列情事之一並令其出境者，雇主應於十四日內，為該外國人
    辦理離境手續並使其出境：一、‧‧‧聘僱許可經撤銷者。」「外國人受聘僱從
    事本法第四十三條第一項第七款至第九款規定之工作，有下列情事之一者，經中
    央主管機關核准，得由其他雇主接續聘僱：‧‧‧四、其他不可歸責於受聘僱外
    國人之事由者。」「雇主聘僱外國人在中華民國境內從事之工作，除本法另有規
    定外，以左列各款為限：．．．七、家庭幫傭。」為外國人聘僱許可及管理辦法
    第二十三條、第十八條第一項、第二十八條第一項第四款及第四十三條第一項第
    七款所明定。
二、原告申請聘僱之印尼籍勞工ENDANG SUGIARTI及SITI FATONAH二名，係經被告核
    准在台北市○○○路○段三四一巷十七號從事家庭監護工工作，惟原告未經許可
    指派該二人在桃園縣觀音鄉保障村八鄰五十之五號其無工廠登記證之紡織廠從事
    看顧紡織機台和搬運布料等工作，嗣於八十九年八月十八日為桃園縣警察局大園
    分局當場查獲之事實，有被告八十九年五月二十三日台八十九勞職外字第○六○
    二九○八號及八十九年一月十一日台八十九勞職外字第○五○四○二二號函、聘
    僱外國人名冊、桃園縣警察局大園分局函及執勤現場紀錄表、印尼籍勞工ENDANG
    SUGIARTI、SITI FATONAH及原告與其配偶黃美蓮之警訊筆錄等件影本在原處分卷
    可稽。依ENDANG SUGIARTI供稱「（警方查獲時）當時我正在看顧紡織機台，並
    搬布料。」「在該處工作半個月。從事看顧紡織機台的工作又搬布秤重，一天工
    作十二小時‧‧‧平日生活起居均在工廠。」「‧‧‧是老闆帶我到工廠走走玩
    玩，然後老闆問我要不要在這邊工作，我說好。」SITI FATONAH亦稱「我於八十
    九年二月初開始（在桃園縣觀音鄉保障村八鄰五十之五號之紡織廠）工作至今」
    「是老闆甲○○叫我過去工作，每日工作十二小時。」「我的工作性質為紡織工
    作。」原告配偶黃美蓮所稱「（工廠）擺設機台十二，於八十九年七月一日開
    始，負責人是我丈夫甲○○。」原告供稱「工廠係我所有，無名稱。無公司工廠
    登記證。」等語，足證該二名外國人確有在前開地點從事許可以外工作之事實，
    原告主張該二人確係擔任監護工，其未指派從事許可以外工作云云，顯無可採。
    至於原告所稱工廠出租他人乙節，經核其與配偶黃美蓮在為警查獲訊問時均未提
    及，要屬事後卸責之詞。另印尼籍勞工ENDANG SUGIARTI及SITI FATONAH之筆錄
    係經通譯人員翻譯後，由彼等於緊接筆錄記載之末行簽名、按指印，並經通譯人
    員簽名，原告空言指該筆錄係警方自為，亦無可取，其違規事證至為明確。
三、本件原告聘僱之外國人確有違法從事許可以外工作之事實，業如前述，該二名外
    國人顯已違反就業服務法第五十四條第一項第二款之規定，而原告對其違法行為
    之發生，亦顯非「已盡相當之注意或縱加以相當注意仍不免發生」者，從而被告
    發函撤銷原告及該二名外國人之聘僱許可與展延聘僱許可，原告應於該函送達後
    十四日內，經ENDANG SUGIARTI同意後，至當地就業服務中心申請由其他雇主接
    續聘僱，或於前開期限內，為該外國人辦理離境手續並出境；另一名外國人SITI
    FATONAH應於八十九年十月二十四日前出境，該外國人經警察機關遣送出境者，
    遣送所需之旅費及收容期間之必要費用，悉由原告負擔，並無不合，訴願決定予
    以維持，亦無違誤，原告徒執前詞，聲請撤銷，為無理由，應予駁回。
四、據上論結，本件原告之訴為無理由，依行政訴訟法第九十八條第三項前段，判決
    如主文。
中　　華　　民　　國　　九十一　　　年　　　三　　　　月　　  一  　　　日
                 臺 北 高 等 行 政 法 院   第 一 庭
                                審 判 長 法  官　鄭 忠 仁
                                         法  官　林 育 如
                                         法  官　楊 莉 莉
右為正本係照原本作成。
如不服本判決，應於送達後二十日內，向本院提出上訴狀並表明上訴理由，如於本判
決宣示後送達前提起上訴者，應於判決送達後二十日內補提上訴理由書（須按他造人
數附繕本）。
中　　華　　民　　國　　九十一　　　年　　　三　　　　月　　  一  　　　日
            　　　　　　　　　　　　　   書記官  黃 舜 民
